【裁判字號】    98,上易,873
【裁判日期】    980409
【裁判案由】    詐欺
【裁判全文】
臺灣高等法院刑事判決                 98年度上易字第873號
上  訴  人    甲○○
即  被  告
選任辯護人    林文淵律師
上列上訴人即被告因詐欺案件，不服臺灣板橋地方法院九十七年
度易字第二二七五號，中華民國九十八年二月十六日第一審判決
（起訴案號：臺灣板橋地方法院檢察署九十七年度偵字第五二七
號），提起上訴，本院判決如下：
    主  文
上訴駁回。
    理  由
一、依刑事訴訟法第三百五十條、第三百六十一條、第三百六十
    二條、第三百六十七條規定，不服地方法院之第一審判決而
    上訴者，須提出上訴書狀，並應敘述具體理由，為上訴必備
    之程式；其所提出之書狀未敘述上訴理由，或僅曾以言詞陳
    述上訴理由者，均應於上訴期間屆滿後二十日內補提理由書
    於第一審法院。第一審法院經形式審查，認逾期未補提上訴
    理由者，應定期間先命補正；逾期未補正者，為上訴不合法
    律上之程式，應以裁定駁回。倘已提出上訴理由，但所提非
    屬具體理由者，則由第二審法院以上訴不合法律上之程式，
    判決駁回。而所謂具體理由，必係依據卷內既有訴訟資料或
    提出新事證，指摘或表明第一審判決有何採證認事、用法或
    量刑等足以影響判決本旨之不當或違法，而構成應予撤銷之
    具體事由，始克當之（例如：依憑證據法則具體指出所採證
    據何以不具證據能力，或依憑卷證資料，明確指出所為證據
    證明力之判斷如何違背經驗、論理法則）；倘僅泛言原判決
    認定事實錯誤、違背法令、量刑失之過重或輕縱，而未依上
    揭意旨指出具體事由，即與第二審上訴制度旨在請求第二審
    法院撤銷、變更第一審不當或違法之判決，以實現個案救濟
    之立法目的不合（最高法院九十七年度台上字第八九二號判
    決參照）。亦即所謂具體上訴理由：(一)須指出原判決有不
    當或違法之處；(二)須依據卷內既有訴訟資料或提出新事實
    、新証據為具體指摘；(三)所指判決不當、違法情形須實際
    上存在；(四)所指判決不當、違法情形須足以構成撤銷原判
    決之理由。
二、本案上訴人即被告甲○○上訴意旨略以：(一)告訴人張銘昌自
    承以仲介不動產交易為業，理應對房屋買賣交易之正常流程
    甚為熟稔，渠竟未事先調查產權、簽訂任何契約書面之情況
    下，即交付三百萬元之鉅額款項予被告，且未有任何被告收
    款之簽收字據，此即顯違常情。又張銘昌證稱因其與被告情
    同姊弟，才於未簽立任何書面之情況下交付三百萬元款項予
    被告云云，然觀諸現今不動產交易實務，買賣雙方縱屬親兄
    弟，亦均立有契約書面而無一例外，是張銘昌所述顯與經驗
    法則有悖。(二)次依證人吳德海、楊益清之證述，可知渠等曾
    透過被告向許淑貞投注六合彩。實則張銘昌、許淑貞、葉千
    詩等人平日即因投注六合彩而有資金往來，是今渠等為自被
    告處詐得不法利益，利用被告識字無多之弱點，聯合設局陷
    害被告，其等行徑實屬不該，乃原審未察，逕認被告犯有詐
    欺取財罪行，實難為被告所甘服云云。
三、經核，本案被告甲○○坦承曾與告訴人張銘昌言及出賣房屋
    予告訴人一情，然辯稱係欲出賣台北縣蘆洲市○○街二三三
    巷二一號一樓房屋，但嗣後不了了之。而告訴人所指被詐取
    之九十萬元支票，係告訴人與案外人許淑貞之簽賭金錢往來
    與其無涉。另告訴人所指騙回之一百五十萬元支票，係其向
    支票受款人楊萬清借得，託告訴人轉交案外人黃洪金蓮，再
    交付轉借予歐宗豪，故告訴人僅是經手，均與告訴人所指之
    售屋款等詐欺無涉云云，業據原審法院調查後於判決理由詳
    載：証人許淑貞結証：九十萬元支票，係被告交付以償還欠
    款，其不識告訴人，未與告訴人有何金錢往來。而証人歐宗
    豪亦証稱：一百五十萬元支票係被告要其至黃洪金蓮之彩券
    行拿取，用以償還其簽牌賭金，其與被告無借貸往來。又証
    人即代書邱明嬌亦証稱：被告曾告以其有售屋予弟弟（指告
    訴人），尚有一百餘萬尾款未收，未簽約，要直接辦理過戶
    ，証人詢其何告訴人不自行貸款，被告稱是自己人沒關係等
    情，核與告訴人所指購屋未簽約，已付四百十八萬總價款中
    之三百萬元，尾款即尚有一百餘萬元，均相符合。惟被告所
    指原欲以五百二十萬元售予告訴人之台北縣蘆洲市○○街二
    三三巷二一號一樓房屋，方於九十六年二月十四日貸款七百
    萬元，另並委託邱明嬌代書為增貸，自無可能再將該屋售予
    告訴人。並以告訴人提出之支票、銀行存摺、建物謄本等証
    物，及証人葉千詩曾載告訴人及被告至農會，親見告訴人將
    一牛皮紙袋交被告（判決第四～七頁，理由貳、一(一)～(六)）
    等情，認告訴人指訴詳實明確，被告詐欺犯行事証至臻明確
    。被告既向代書稱告訴人為『弟弟』，並稱係自己人，無庸
    訂約，逕行過戶，足証兩造私誼情同姐弟，且告訴人復係為
    結婚自購使用，非為工作上之房屋仲介，則未依仲介交易之
    流程為之，即非無可能。是被告泛以告訴人之仲介職業，推
    論其不可能未簽訂書面而購屋受詐一語，上訴指摘原判決有
    悖經驗法則，既未據卷內既有訴訟資料，亦未提出新事實、
    新証據為具體指摘，僅以其個人片面泛稱告訴人不可能受詐
    上訴，揆諸前揭說明，難認屬具體理由。
四、另原判決第七頁亦於理由貳、(七)詳載「證人吳德海、楊益清
    固證述曾透過被告向許淑貞投注六合彩，惟依其等證詞，至
    多僅能認定被告、許淑貞有簽賭之事實，並不足以此推論張
    銘昌有簽賭行為或系爭玉山銀行支票係為張銘昌簽賭而支付
    許淑貞之賭金，是上開證述內容均與本案犯罪事實無關連性
    ，無從據此採為對被告有利之認定」。而被告再以告訴人及
    証人許淑貞、葉千詩等人平日有因投注六合彩之資金往來，
    本案即係遭渠等聯合設局陷害云云，然亦未據卷內既有訴訟
    資料，或提出新事証，指明原審有何不當或違法，僅泛稱原
    審未察，同前揭說明，亦難認屬具體理由。
五、綜上所述，本件被告上訴指摘各節，業經原審審酌並於判決
    詳為論述採証理由，經核均無違誤，被告復未據卷內既有訴
    訟資料或提出新事實、新証據為具體指摘，難認本件上訴已
    敘明具體上訴理由，乃本件上訴不合法律上之程式，爰不經
    言詞辯論，逕以判決駁回。
六、據上論斷，應依刑事訴訟法第三百六十七條前段、第三百七
    十二條，判決如主文。
中    華    民    國  九十八  年    四    月    九    日
                  刑事第四庭審判長法  官  陳筱珮
                                  法  官  周煙平
                                  法  官  陳玉雲
以上正本證明與原本無異。
不得上訴。
                                  書記官  陳思云
中    華    民    國    98    年    4     月    13    日


司法院資訊處製作；財團法人民間司法改革基金會備份。
